【裁判字號】    97,訴,694
【裁判日期】    970508
【裁判案由】    槍砲彈藥刀械管制
【裁判全文】
臺灣板橋地方法院刑事判決               97年度訴字第694號
公  訴  人  臺灣板橋地方法院檢察署檢察官
被      告  甲○○
                    （現於臺灣臺北看守所羈押中）
選任辯護人  蕭銘毅律師
上列被告因違反槍砲彈藥刀械管制條例案件，經檢察官提起公訴
（96年度偵字第25882 號），本院判決如下：
    主  文
甲○○未經許可，寄藏可發射子彈具有殺傷力之改造手槍，處有
期徒刑參年肆月，併科罰金新臺幣捌萬元，罰金如易服勞役，以
新臺幣壹仟元折算壹日。扣案如附表一編號一至三所示之改造手
槍參枝、如附表一編號五所示之非制式子彈參顆、如附表一編號
七、八所示之土造金屬槍管及改造金屬槍管各壹支均沒收。
    事  實
一、甲○○明知可發射子彈具有殺傷力之改造手槍、具有殺傷力
    之子彈及屬槍枝主要組成零件之土造或改造金屬槍管，分係
    槍砲彈藥刀械管制條例所列管之槍砲、彈藥及槍枝主要組成
    零件，未經許可，不得寄藏或持有，竟於不詳時地，受真實
    姓名年籍不詳綽號「阿村」之友人之委託，代為保管「阿村
    」所交付如附表一編號1 至3 具殺傷力之改造手槍3 支、如
    附表一編號4 至6 所示具殺傷力之非制式子彈7 顆及如附表
    一編號7 、8 所示屬槍枝主要組成零件之金屬槍管2 支（甲
    ○○另同時收受「阿村」所交付如附表二所示之物品），而
    將上開槍彈及槍枝主要組成零件寄藏於其位於臺北市○○路
    ○ 段150 巷56號之31住處。嗣於民國96年10月28日凌晨4 時
    50分許，其攜帶如附表一所示之槍枝、子彈及金屬槍管前往
    其友人位於臺北縣板橋市○○路○ 段182 巷3 弄16號住處時
    ，當場為警查獲，並扣得附表一、二所示之物品。
二、案經臺北縣政府警察局板橋分局報請臺灣板橋地方法院檢察
    署檢察官偵查起訴。
    理  由
一、卷附內政部警政署刑事警察局96年12月7 日刑鑑字第096017
    0540號槍彈鑑定書1 份（見偵查卷第99頁至第111 頁），性
    質上雖屬被告以外之人於審判外之書面陳述，然係由司法警
    察等偵查輔助人員於案件未移送檢察官偵辦前之調查犯罪階
    段，依據檢察長之概括授權，先行將查扣之槍砲、彈藥及槍
    枝主要組成零件等證物送請檢察機關預先核定之專責鑑定人
    或鑑定機關實施鑑定，基於檢察一體原則，該鑑定人或鑑定
    機關亦應視同受承辦檢察官所選任或囑託而執行鑑定業務，
    其等所出具之書面鑑定報告，應屬刑事訴訟法第206 條所定
    之傳聞例外情形，且被告甲○○及其辯護人迄於本院言詞辯
    論終結前均未聲明異議，經本院審酌前開書面陳述作成時之
    情況，認為適當，應有證據能力，合先敘明。
二、上揭犯罪事實，迭據被告於警詢、偵查及本院審理中坦承不
    諱，惟就其受「阿村」之託代為寄藏附表一所示改造手槍、
    子彈及槍管之確切時間與地點，供陳已不復記憶（見本院97
    年3 月28日準備程序筆錄），另有如附表一所示之改造手槍
    3 支、子彈7 顆及金屬槍管2 支扣案可資佐證。而上開扣案
    之改造手槍、子彈及槍管，經送內政部警政署刑事警察局以
    檢視法、性能檢驗法及試射法鑑定結果，認送鑑如附表一編
    號1 所示之改造手槍1 支（槍枝管制編號：0000000000號）
    ，係由仿SIG SAUER 廠P220型半自動手槍製造之槍枝，換裝
    土造金屬槍機及改造金屬槍管（由原金屬槍管彈室加裝土造
    金屬管）而成之改造手槍，擊發功能正常，可供擊發適用子
    彈使用，認具殺傷力；送鑑如附表一編號2 所示之改造手槍
    1 支（槍枝管制編號：0000000000號），係由仿半自動手槍
    製造之槍枝，換裝土造金屬槍管而成之改造手槍，擊發功能
    正常，可供擊發適用子彈使用，認具殺傷力；送鑑如附表一
    編號3 所示之改造手槍1 支（槍枝管制編號：0000000000號
    ），係由仿COLT廠半自動手槍製造之槍枝，換裝土造金屬槍
    管而成之改造手槍，經檢視，雖槍枝扳機功能不佳，惟仍可
    供擊發適用子彈使用，認具殺傷力。送鑑如附表一編號4所
    示之子彈1 顆，係由金屬彈殼組合直徑6.9 ±0.5 mm金屬彈
    頭而成之非制式子彈，經試射可擊發，認具殺傷力；送鑑如
    附表一編號5 所示之子彈5 顆，係由口徑8mm 制式空包彈殼
    組合直徑7.0 ±0.5 mm金屬彈頭而成之非制式子彈，採樣2
    顆試射，均可擊發，認具殺傷力；送鑑如附表一編號6所 示
    之子彈1 顆，係由金屬彈殼組合直徑7.9 ±0.5 mm金屬彈頭
    而成之非制式子彈，經試射可擊發，認具殺傷力等情，有該
    局96年12月7 日刑鑑字第0960170540號槍彈鑑定書1份 附卷
    為憑，足認被告之自白與事實相符。
    本件事證明確，被告犯行至堪認定。
三、論罪科刑
(一)、按槍管為槍枝之主要組成零件，業經內政部於86年11月24日
    以（86）台內警字第8670683 號公告在案。核被告所為，係
??犯槍砲彈藥刀械管制條例第8 條第4 項之未經許可寄藏可發
    射子彈具有殺傷力之改造手槍罪、第12條第4 項之未經許可
    寄藏子彈罪、第13條第4 項之未經許可寄藏槍砲主要組成零
    件罪。又寄藏與持有，均係將物置於自己實力支配，僅寄藏
    必先有他人之持有行為，而後始為之受寄代藏而已，故寄藏
    之受人委託代為保管，其保管之本身，亦屬持有，持有係受
    寄之當然結果，法律上自宜僅就寄藏之行為包括評價，不應
    另就持有予以論罪（最高法院74年台上字第3400號判例意旨
    可資參照）。是被告因寄藏而持有如附表一所示之改造手槍
    、子彈及槍砲主要組成零件之持有行為，均不另論罪。被告
    以一寄藏行為，同時寄藏前開可發射子彈具有殺傷力之改造
    手槍、具有殺傷力之子彈及槍砲主要組成零件，而觸犯前開
    三罪名，為想像競合犯，應依刑法第55條之規定，從一重之
    未經許可寄藏可發射子彈具有殺傷力之改造手槍罪處斷。
(二)、按刑法第59條之酌量減輕其刑，必於犯罪之情狀在客觀上足
    以引起一般同情，認為即予宣告法定低度刑期，猶嫌過重者
    ，始有其適用；至於犯罪之動機、犯罪之手段或犯罪後之態
    度、家庭成員狀況等情狀，僅可為法定刑內從輕科刑之標準
    ，不得據為酌量減輕之理由（最高法院51年台上字第899 號
    判例及84年度台上字第2164號、91年度台上字第733 號判決
    意旨可參）。查具有殺傷力之槍枝、子彈及槍砲主要組成零
    件對社會風氣及治安危害重大，為政府嚴加查緝之違禁物品
    ，且鑑於近來國內槍枝氾濫，嚴重危害社會治安，立法院因
    而一再修法加重刑責。辯護意旨固辯稱被告僅係於多年前代
    好友「阿村」保管附表一所示之槍彈及槍砲主要組成零件，
  ?並無持以犯罪之動機，然被告寄藏槍彈、槍管之時間非短，
    該等物品一旦流入非法之徒之手，極可能遭不當利用而造成
    他人生命及身體之重大傷亡，其犯罪所生之危害難謂輕微，
    且參諸被告有攜帶上述槍彈及槍管前往其友人住處之情形，
    尚難認其犯行有何特殊之原因或環境，在客觀上足以引起一
    般人同情，如予宣告法定低度刑期，猶嫌過重之情事，故辯
    護意旨請求依刑法第59條之規定酌減其刑，尚屬無據。
(三)、爰審酌被告之素行、犯罪之動機、手段、其寄藏改造手槍、
    子彈、槍砲主要組成零件之數量、對社會治安所生之危害程
    度及其於犯罪後坦承犯行，態度尚稱良好等一切情狀，量處
    如主文所示之刑，並就罰金刑部分，諭知易服勞役之折算標
    準，以資懲儆。
(四)、扣案如附表一編號1 至3 所示之改造手槍3 支、編號5 所示
    鑑驗後所餘可擊發具有殺傷力之子彈3 顆、編號7 、8 所示
    之土造金屬槍管及改造金屬槍管各1 支，均屬違禁物，應依
    刑法第38條第1 項第1 款規定宣告沒收。附表一編號4 、6
    所示之子彈各1 顆及編號5 所示經取樣試射之子彈2 顆，均
    已於鑑定時經試射擊發而喪失其子彈之效用，非屬違禁物，
    故不予諭知沒收。另扣案如附表二編號1 至4 所示之改造槍
    枝3 支及子彈35顆，均不具殺傷力，與附表二編號5 、6 所
    示非屬槍砲主要組成零件之土造金屬槍管半成品（詳後述）
    及金屬管，均非違禁物，亦有前開槍彈鑑定書可佐，復非供
    被告本件犯罪所用或預備、或犯罪所得之物，亦不予諭知沒
    收。
(五)、公訴意旨另認扣案如附表二編號5 所示之土造金屬槍管半成
    品4 支同屬槍枝主要組成零件，被告寄藏該部分物品之行為
    ，亦成立槍砲彈藥刀械管制條例第13條第4 項之未經許可寄
    藏槍枝主要組成零件罪等情。惟依內政部依槍砲彈藥刀械管
    制條例第4 條第3 項之授權所頒布之（86）台內警字第8670
    683 號函，所公告之槍枝主要組成零件有槍管、槍身、槍機
    、撞針、轉輪、滑套、彈匣、擊錘等，並不包括「槍管半成
    品」，公訴意旨卻予論述在列，已有疑義。再者，槍砲彈藥
    刀械管制條例列入槍砲主要組成零件之處罰，係防止不法之
    徒規避禁止規定，將槍械拆卸為細部零件分開藏放以避免處
    罰，故公告所列之主要組成零件，本身無須改製，僅須加以
    組裝即得組成具殺傷力之槍械，故列為禁制處罰之項目，以
    示立法之周全。而扣案之土造金屬槍管半成品既須經加工程
    序始能供組成槍枝，顯見依該等物品之現狀，無法供組裝成
    有殺傷力之槍枝，依上開公告附註2 所示「經使用、破壞或
    變形，非加工、修護不能再供組成槍砲、彈藥者」，係同條
    例第4 條第2 項但書所指之「無法供組成槍砲、彈藥之用者
    」，故扣案如附表編號5 所示之土造金屬槍管半成品4 支，
    應非屬槍砲之主要組成零件，被告寄藏該等物品，自無從論
    以寄藏槍砲主要組成零件罪，本院原應諭知此部分無罪之判
    決，然因公訴意旨認此部分與被告前開經論罪科刑之部分有
    想像競合犯之裁判上一罪關係，爰不另為無罪之諭知。
據上論斷，應依刑事訴訟法第299 條第1 項前段，槍砲彈藥刀械
管制條例第8 條第4 項、第12條第4 項、第13條第4 項，刑法第
11條前段、第55條、第42條第3 項、第38條第1 項第1 款，判決
如主文。
本案經檢察官林俊峰到庭執行職務。
中    華    民    國    97    年    5     月    8    日
                  刑事第七庭  審判長法  官  胡堅勤
                                    法?官  李君豪
                                    法?官  吳佳穎
以上正本證明與原本無異
如不服本判決應於送達後10日內向本院提出上訴狀
                                    書記官  陳香君
中    華    民    國    97    年    5     月    8    日
附錄本案論罪科刑法條全文：
槍砲彈藥刀械管制條例第8條
未經許可，製造、販賣或運輸鋼筆槍、瓦斯槍、麻醉槍、獵槍、
空氣槍或第4條第1項第1款所定其他可發射金屬或子彈具有殺傷
力之各式槍砲者，處無期徒刑或5年以上有期徒刑，併科新臺幣1
千萬元以下罰金。
未經許可，轉讓、出租或出借前項所列槍枝者，處5年以上有期
徒刑，併科新臺幣1千萬元以下罰金。
意圖供自己或他人犯罪之用，而犯前二項之罪者，處無期徒刑或
7 年以上有期徒刑，併科新臺幣 1 千萬元以下罰金。
未經許可，持有、寄藏或意圖販賣而陳列第1項所列槍枝者，處
3年以上10年以下有期徒刑，併科新臺幣700萬元以下罰金。
第1項至第3項之未遂犯罰之。
槍砲彈藥刀械管制條例第12條
未經許可，製造、販賣或運輸子彈者，處1年以上7年以下有期徒
刑，併科新台幣500萬元以下罰金。
未經許可，轉讓、出租或出借子彈者，處6月以上5年以下有期徒
刑，併科新台幣300萬元以下罰金。
意圖供自己或他人犯罪之用，而犯前二項之罪者，處3年以上10
年以下有期徒刑，併科新臺幣700萬元以下罰金。
未經許可，持有、寄藏或意圖販賣而陳列子彈者，處5年以下有
期徒刑，併科新臺幣300萬元以下罰金。
第1項至第3項之未遂犯罰之。
槍砲彈藥刀械管制條例第13條
未經許可，製造、販賣或運輸槍砲、彈藥之主要組成零件者，處
3年以上10年以下有期徒刑，併科新台幣700萬元以下罰金。
未經許可，轉讓、出租或出借前項零件者，處1年以上7年以下有
期徒刑，併科新臺幣500萬元以下罰金。
意圖供自己或他人犯罪之用，而犯前二項之罪者，處5年以上有
期徒刑，併科新臺幣1千萬元以下罰金。
未經許可，持有、寄藏或意圖販賣而陳列第1項所列零件者，第
6月以上5年以下有期徒刑，併科新臺幣300 萬元以下罰金。
第1項至第3項之未遂犯罰之。
附表一：
┌───┬────────┬─────┬───────┐
│編號  │物品名稱        │數量      │備註          │
├───┼────────┼─────┼───────┤
│ 1.   │由仿SIG SAUER 廠│1 支      │可供擊發適用子│
│      │P220型半自動手槍│          │彈使用，具殺傷│
│      │製造之槍枝，換裝│          │力            │
│      │土造金屬槍機及改│          │              │
│      │造金屬槍管（由原│          │              │
│      │金屬槍管彈室加裝│          │              │
│      │土造金屬管）而成│          │              │
│      │之改造手槍（槍枝│          │              │
│      │管制編號00000000│          │              │
│      │83號）          │          │              │
├───┼────────┼─────┼───────┤
│ 2.   │由仿半自動手槍製│1 支      │可供擊發發適用│
│      │造之槍枝，換裝土│          │子彈使用，具殺│
│      │造金屬槍管而成之│          │傷力          │
│      │改造手槍（槍枝管│          │              │
│      │制編號0000000000│          │              │
│      │號）            │          │              │
├───┼────────┼─────┼───────┤
│ 3.   │由仿COLT廠半自動│1??     │可供擊發發適用│
│      │手槍製造之槍枝，│          │子彈使用，具殺│
│      │換裝土造金屬槍管│          │傷力          │
│      │而成之改造手槍（│          │              │
│      │槍枝管制編號1102│          │              │
│      │063886）        │          │              │
├───┼────────┼─────┼───────┤
│ 4.   │由金屬彈殼組合直│1 顆      │試射可擊發，具│
│      │徑6.9 ±0.5 mm金│          │有殺傷力（試射│
│      │屬彈頭而成之非制│          │後已無殺傷力）│
│      │式子彈          │          │              │
├───┼────────┼─────┼───────┤
│ 5.   │由口徑8mm 制式空│5 顆      │採樣2 顆試射，│
│      │包彈殼組合直徑  │          │均可擊發，具有│
│      │7.0 ±0.5 mm金屬│          │殺傷力（餘3 顆│
│      │彈頭而成之非制式│          │）            │
│      │子彈            │          │              │
├───┼────────┼─────┼───────┤
│ 6.   │由金屬彈殼組合  │1 顆      │試射可擊發，具│
│      │直徑7.9±0.5 mm │          │有殺傷力（試射│
│      │金屬彈頭而成之非│          │後已無殺傷力）│
│      │制式子彈        │          │              │
├───┼────────┼─────┼───────┤
│ 7.   │土造金屬槍管    │1 支      │槍枝主要組成零│
│      │                │          │件            │
├───┼────────┼─────┼───────┤
│ 8.   │改造金屬槍管（由│1支       │槍枝主要組成零│
│      │原金屬槍管彈室加│          │件            │
│      │裝土造金屬管而成│          │              │
│      │）              │          │              │
└───┴────────┴─────┴───────┘
附表二：
┌──┬──────────────┬───┬──────────┐
│編號│物品名稱                    │數量  │備註                │
├──┼──────────────┼───┼──────────┤
│ 1. │ 改造手槍                   │1支   │經檢驗，撞針無法呈待│
│    │（槍枝管制編號：0000000000）│      │擊發狀態，無法供擊發│
│    │                            │      │子彈使用，不具殺傷力│
│    │                            │      │。                  │
├──┼──────────────┼───┼──────────┤
│ 2. │改造手槍                    │1支   │經檢視，槍枝槍管無法│
│    │（槍枝管制編號：0000000000）│      │正常定位於槍身上且欠│
│    │                            │      │缺撞針，無法供擊發子│
│    │                            │      │彈使用，不具殺傷力。│
├──┼──────────────┼───┼──────────┤
│ 3. │仿GLOCK 廠27型半自動手槍製造│1支   │經檢視，槍枝欠缺槍機│
│    │之槍枝                      │      │及槍管，無法供擊發子│
│    │（槍枝管制編號：0000000000）│      │彈使用，不具殺傷力。│
├──┼──────────────┼───┼──────────┤
│ 4. │非制式子彈                  │35顆  │不具殺傷力          │
├──┼──────────────┼───┼──────────┤
│ 5. │土造金屬槍管半成品          │4支   │非槍枝主要組成零件  │
│    │                            │      │                    │
│    │                            │      │                    │
├──┼──────────────┼───┼──────────┤
│ 6. │金屬管                      │2支   │非槍枝主要組成零件  │
└──┴──────────────┴───┴──────────┘


司法院資訊處製作；財團法人民間司法改革基金會備份。
